【裁判字號】    97,訴,3401
【裁判日期】    980902
【裁判案由】    水利法等
【裁判全文】
臺灣板橋地方法院刑事判決              97年度訴字第3401號
公  訴  人  臺灣板橋地方法院檢察署檢察官
被      告  庚○○
            戊○○
            己○○
共      同
選任辯護人  陳昆明律師
上列被告等因違反水利法等案件，經檢察官提起公訴（96年度偵
字第13454 號、第15250 號、97年度偵字第12015 號、第14299
號、第20399 號），本院判決如下：
    主  文
戊○○毀損洩水之建造物，處有期徒刑拾月；減為有期徒刑伍月
。又違反水利法第七十八條之三第二項第二款規定，未經許可排
注廢污水，致生公共危險，處有期徒刑壹年貳月，併科罰金新臺
幣陸拾萬元，如易服勞役，以新臺幣仟元折算壹日。又違反水
利法第七十八條之三第二項第二款規定，未經許可排注廢污水，
致生公共危險，處有期徒刑壹年貳月，併科罰金新臺幣陸拾萬元
，如易服勞役，以新臺幣仟元折算壹日。應執行有期徒刑貳年
肆月，併科罰金新臺幣壹佰萬元，如易服勞役，以新臺幣仟元
折算壹日。
戊○○其餘被訴部分無罪。
庚○○、己○○均無罪。
    事  實
壹、戊○○於民國95年8 月間，與不知情之庚○○在臺北縣樹林
    市○○街455 之1 號設立恩辰實業有限公司（登記負責人：
    庚○○，以下簡稱恩辰公司），從事土石採取、建材批發等
    業務，由庚○○負責公司財務，戊○○負責廠區作業。詎戊○○為排放恩辰公司洗砂製程產生之廢污水，竟基於毀損水
    利設備之故意，於96年3 月底前某日，在上址廠區沉澱池下
    方埋設暗管，再將臺北縣樹林市○○路與其廠區○鄰○道路
    側溝壁鑿破，毀損洩水之建造物，使所設暗管與道路側溝接
    通，以此方式，未經許可，將恩辰公司之廢污水排注於環河
    路道路側溝，經環河路12K+300M處水門，排放至大漢溪，致
    生公共危險。嗣於96年5 月31日經臺灣板橋地方法院檢察署
    檢察官會同經濟部水利署第十河川局、臺北縣政府水利局、
    環境保護局人員勘驗現場而查獲，復於同年6 月28日為臺北
    縣政府聯合稽查小組查獲。
貳、戊○○於恩辰公司排放廢污水遭查獲後，即於96年7 月間邀
    同不知情之己○○合資，在原址設立寶尉實業有限公司（登
    記負責人：己○○，以下簡稱寶尉公司），從事土石加工業
    ，由戊○○負責廠區作業。詎戊○○為處理寶尉公司洗砂製
    程所生廢污水，復自97年4 月7 日前某日起，在臺北縣樹林
    市○○路與寶尉公司相鄰處，以角鐵將道路側溝溝蓋撐高，
    再以軟管接通廠區沉澱池，而未經許可，將廢污水排注環河
    路道路側溝內，經環河路12K+300M處水門排放至大漢溪，致
    生公共危險。嗣經臺北縣政府環境保護局自97年3 月中旬起
    對寶尉公司實施監控而查知上情。
、案經臺北縣政府警察局樹林分局報請及臺灣板橋地方法院檢
    察署檢察官自動檢舉偵查起訴。
    理  由
壹、按被告以外之人於審判外之言詞或書面陳述，除法律有規定
    者外，不得作為證據，刑事訴訟法第159 條第1 項定有明文
    。而被告以外之人於審判外之陳述，經當事人於審判程序同
    意作為證據，法院審酌該言詞陳述或書面陳述作成時之情況
    ，認為適當者，得為證據，則為同法第159 條之5 第1 項所
    明定。被告戊○○於司法警察調查時關於被告庚○○、己○○部分所為陳述，雖係被告庚○○、己○○以外之人於審判
    外之陳述，惟被告庚○○、己○○及辯護人於本院審判程序
    同意作為證據（見本院98年7 月28日審判筆錄），並經審酌
    其言詞陳述之情況，認為適當，應認有證據能力。
貳、認定犯罪事實之證據及理由
一、訊據被告戊○○矢口否認有何違反水利法之犯行，辯稱：恩
    辰公司設廠時，環河路道路側溝已有孔洞，乃公家機關預留
    ，非伊破壞，況恩辰公司並未排放高濃度泥漿水，不致影響
    水門功能，應無公共危險之虞，至寶尉公司尚未開始營業，
    且其洗砂製程所生廢污水係回收使用，亦無排水之需云云。
    經查：
  (一)被告戊○○於95年8 月間，與庚○○在臺北縣樹林市○○街
    455 之1 號設立恩辰公司，經營土石採取、建材批發等業務
    ，由被告庚○○負責公司財務，被告戊○○負責廠區作業，
    嗣恩辰公司結束營業後，被告戊○○復於96年7 月間，邀同
    被告己○○擔任負責人，在上址設立寶尉公司，從事土石加
    工業，由被告戊○○負責廠區作業之事實，分據被告戊○○
    、庚○○、己○○於檢察官訊問時供述在卷，且有臺北縣政
    府營利事業登記證、有限公司設立登記表附卷可資佐證，足
    堪認定。
  (二)被告戊○○於經營恩辰公司期間，破壞環河路道路側溝，排
    注廢污水之事實，則據被告戊○○於警詢時坦承：「（問：
    恩辰公司每天砂石洗選加工量為何？砂石洗選加工後如何處
    理排放之廢水及廢棄物？）加工量是看機器運轉之情形，再
    做增減，所以份量不一定，先排到四個沉澱池，再排到環河
    路旁的水溝。」、「（問：你為了要使廢水排放到水溝而毀
    損河防建照物，即破壞防汛道路之附屬設施防汛側溝，而影
    響到車輛、行人之安全……有何意見？）我們破壞防汛側溝
    的面積不是很寬廣，不會影響到車輛、行人之安全……」等
    情不諱（見臺灣板橋地方法院檢察署96年度偵字第15250 號
    偵查卷宗第9 頁至第11頁），並經證人乙○○（前臺北縣政
    府環境保護局稽查科約僱人員）於本院審理時具結證稱：伊
    於96年5 月31日前往恩辰公司，在廠區沉澱池下方發現鋼板
    製暗管，貫穿環河路道路側溝壁，經投放顏料測試，其水流
    沿環河路道路側溝匯流至環河路12K+300M處水門排放於大漢
    溪等語，及證人丙○○（臺北縣政府水利局約僱人員）於本
    院審理時結證：伊在96年5 月31日前約兩個月，曾會同臺北
    縣政府環境保護局人員辛○○，沿環河路道路側溝查看水路
    ，在恩辰公司後方發現大量泥漿水排放，伊親入側溝內查看
    ，見恩辰公司後方設有出水口排水至環河路道路側溝等語，
    與證人辛○○於本院審理時具結證述：伊於96年6 月28日應
    臺北縣政府水利局之邀，前往樹林市○○街455 之1 號恩辰
    公司會勘，見廠區○○○路設有沈澱池，以ㄩ型鋼槽排注廢
    污水至環河路道路側溝，並沿側溝匯流至環河路12K+300M
    處水門排放於大漢溪等語明確（以上均見本院98年7 月28日
    審判筆錄）。且臺灣板橋地方法院檢察署檢察官於96年5 月
    31日會同經濟部水利署第十河川局、臺北縣政府水利局、環
    境保護局人員至臺北縣樹林市○○街455 之1 號恩辰公司勘
    驗結果，現場廠區沉澱池下方以ㄩ型鋼板設有排水管道，與
    環河路道路側溝相通，上方並以鐵板、土石覆蓋，再經臺北
    縣政府聯合稽查小組於96年6 月28日至現場執行聯合稽查取
    締勤務，該公司洗砂製程作業中，所生廢水排放至環河路道
    路側溝，該處側溝壁業遭鑿破，前述所設ㄩ型鋼板貫穿溝壁
    ，與側溝接通，亦有臺灣板橋地方法院檢察署96年5 月31日
    勘驗筆錄、臺北縣政府聯合稽查取締紀錄表暨採證照片在卷
    足稽，俱徵被告戊○○前揭不利於己之自白與事實相符。被
    告戊○○於96年3 月底前某日，在恩辰公司上址廠區沉澱池
    下方埋設暗管，並破壞環河路道路側溝之洩水建造物，未經
    許可，將恩辰公司洗砂製程所生廢污水排注於環河路道路側
    溝，經由環河路12K+300M處水門排放至大漢溪，應堪認定。
    而被告戊○○利用暗管，將廢污水排注環河路道路側溝，經
    臺北縣政府環境保護局人員於96年6 月28日下午5 時許，沿
    恩辰公司排放口、道路側溝採集水體送驗，含懸浮固體分別
    達每公升138000毫克、13300 毫客、18400 毫克，有臺北縣
    政府環境保護局96年7 月12日廢污水檢驗報告存卷為憑，以
    其懸浮固體濃度，足在水門蛇閥內形成淤積，妨礙水門關閉
    ，於迅期釀成災害，當已致生公共危險。被告戊○○空言否
    認上情，無非卸責之詞，不足採信。
  (三)至寶尉公司部分，被告戊○○於本院訊問時供承：「箱涵本
    來就有一個洞，我是利用箱涵破洞接管線，然後接雨水到我
    們公司作為洗車台之用，洗的污泥有把沙、石頭使用機器捲
    起來，然後排放出去，污水排放設備沒有經過主管機關核准
    之前，因為發不出員工薪水，公司還是有把污水排放出去。
    」等語（見本院97年度聲羈字第249 號刑事卷宗第4 頁）。
    證人辛○○於本院審理時亦具結證稱：「我們監控約從97年
    3 月19日開始監控，19或25日有進入水門內採集泥漿水。」
    、「……我們發現是從環河路側溝排水，當時泥漿水濃度高
    ，依照判斷是洗砂廠排出的廢水……到4 月7 日之前，我們
    每天都排班監控。」、「（問：監控的這幾天，寶尉公司有
    無運作？）有，晚間監控時，怪手有在大門進去的左手邊，
    有兩個大池子，砂石車將泥砂載入廠區就倒入該池，再由怪
    手深入攪拌。」、「（問：從何處排放廢水？）……是水溝
    蓋用角鐵墊高近10公分，水就直接沖下去……96年6 月28日
    發現側溝破壞的點是一樣的，他們只是把水溝蓋墊高。」、
    「（97年4 月8 日）我們進去時，檢察官已經指揮警察控制
    現場，我們在現場查管線流向，因為之前蒐證時發現寶尉有
    排放廢水到環河路側溝……在前一晚他們已經將管線拆除。
    」等語（見本院98年7 月28日審判筆錄），且有臺北縣政府
    環境保護局98年6 月3 日北環水字第0980054610號函及採證
    照片（攝於97年3 月17日、同年月25日、同年月27日、同年
    月31日、同年4 月1 日、同年月2 日、同年月3 日、同年月
    6 日）在卷可佐，足認被告戊○○此部分自白屬實。又被告
    戊○○係將寶尉公司洗砂製程所生含有砂、石之廢污水排放
    至環河路道路側溝，經環河路12K+300M處水門排入大漢溪，
    以其排放物性質，極易在水門蛇閥內形成淤積，妨礙水門關
    閉，致於迅期釀成災害，而生公共危險。被告戊○○於本院
    審理時雖翻異前詞，辯稱：寶尉公司尚未開始營運，無需排
    水云云；然依行政院環境保護署97年1 月21日環署督字第09
    70006535號函所示，該署環境督察總隊北區環境督察大隊前
    於97年1 月8 日派員查核寶尉公司，其廠區內砂石清洗篩選
    作業中，產出之廢水、泥漿滯留於池內，並有現場照片可參
    ，繼之又於97年3 月17日至同年4 月7 日間，陸續為臺北縣
    政府環境保護局人員實施監控，查得廠區內有怪手作業、泥
    漿車進出、傾倒及排放廢污水等情事，被告戊○○所辯，顯
    非事實。
  (四)綜上，本案事證明確，被告戊○○之犯行，事證明確，堪予
    認定。
二、核被告戊○○關於恩辰公司部分所為，係犯水利法第91條第
    1 項毀損洩水之建造物罪（此為刑法第354 條毀損器物罪之
    特別規定，被告戊○○毀損道路側溝之洩水建造物，應依水
    利法第91條第1 項規定論處，檢察官認應另論刑法第354 條
    毀損罪，容有未合）及同法第94條之1 第1 項違反第78條之
    3 第2 項第2 款規定未經許可排注廢污水致生公共危險罪，
    其就寶尉公司部分所為，亦係犯同法第94條之1 第1 項違反
    第78條之3 第2 項第2 款規定未經許可排注廢污水致生公共
    危險罪（被告戊○○未經許可，在排水設施範圍內排注廢污
    水，所違反者為水利法第78條之3 第2 項第2 款之規定，而
    有同法第92條之3 第6 款所定情形，致生公共危險，應逕依
    同法第94條之1 第1 項規定論罪，此為同法第93條第1 項擅
    行排水罪之特別規定，檢察官認應另以同法第93條第1 項之
    罪論處，亦有未洽）。被告戊○○所犯上開三罪，犯意各別
    ，行為互殊，應予分論併罰。爰審酌被告戊○○為恩辰公司
    、寶尉公司實際負責人，從事砂石加工買賣等業務營利，擅
    自排放廢污水，降低堤防水門防汛功能，致生公共危險，於
    經營恩辰公司期間，更破壞道路側溝，以利排放廢污水，欠
    缺守法觀念，所肇危害甚鉅，應予非難，兼衡被告戊○○之
    素行、智識程度，其犯罪之動機、目的、手段，暨被告戊○○犯罪後之態度等一切情狀，分別量處如主文所示之刑，並
    諭知罰金部分應執行之刑及易服勞役之折算標準，資為懲儆
    。
三、又被告戊○○毀損環河路道路側溝，所犯水利法第91條第1
    項毀損洩水之建造物罪，其犯罪時間係在96年4 月24日前，
    且合於減刑要件，應依中華民國九十六年罪犯減刑條例規定
    ，減其刑為二分之一，並與所犯其餘各罪宣告之有期徒刑部
    分，定其應執行之刑。
、無罪部分
一、公訴意旨略以：
  (一)被告庚○○與被告戊○○基於毀損水利設施之犯意聯絡，僱
    工在恩辰公司前址廠區旁，鑿破、毀損環河路道路側溝，將
    洗砂產生之廢污水排入道路側溝內，致生公共危險，因認被
    告庚○○涉犯水利法第91條第1 項毀損水利設施、第93條第
    1 項擅行排水、第94條之1 第1 項未經許可排注廢污水致生
    公共危險及刑法第354 條毀損等罪嫌。
  (二)被告戊○○、庚○○為避免恩辰公司排放廢污水之情事遭察
    覺，復基於毀損水利設施之犯意聯絡，在環河路12K+300M處
    水門出口前30公分處，鑿破、毀損該水利設施，並基於意圖
    為自己不法所有之犯意聯絡，在水門下方埋設暗管，穿越河
    川地，將廢污水排入大漢溪，因認被告戊○○、庚○○涉犯
    水利法第91條第1 項毀損水利設施及刑法第354 條毀損、第
    320 條第2 項竊佔等罪嫌。
  (三)被告庚○○、己○○與被告戊○○基於犯意之聯絡，在前址
    寶尉公司廠區後方連接12吋管徑之軟管，將該公司洗砂所生
    廢污水排放至環河路道路側溝，使之沿環河路12K+300M處水
    門排入大漢溪，影響大漢溪水質，並阻礙水門正常開閉及汛
    期防洪功能，致生公共危險，因認被告庚○○、己○○涉犯
    水利法第93條第1 項擅行排水、第94條之1 第1 項未經許可
    排注廢污水致生公共危險等罪嫌。
  (四)被告戊○○、庚○○、己○○基於毀損水利設施之犯意聯絡
    ，自96年7 月初起，僱請姓名、年籍不詳之成年工人，在寶
    尉公司前門左側，破壞、毀損八德街道路側溝，以利排放溢
    流水，又破壞、毀損八德街道路側溝（50cm×60cm），在八
    德街下水道內安裝馬達，抽水至寶尉公司廠區內使用，因認
    被告戊○○、庚○○、己○○涉犯水利法第91條第1 項毀損
    水利設施及刑法第354 條毀損等罪嫌。
二、按犯罪事實應依證據認定之，無證據不得認定犯罪事實；又
    不能證明被告犯罪或其行為不罰者，應諭知無罪之判決，刑
    事訴訟法第154 條第2 項、第301 條第1 項分別定有明文。
    次按刑事訴訟法第161 條已於民國91年2 月8 日修正公布，
    其第1 項規定：檢察官就被告犯罪事實，應負舉證責任，並
    指出證明之方法。因此，檢察官對於起訴之犯罪事實，應負
    提出證據及說服之實質舉證責任。倘其所提出之證據，不足
    為被告有罪之積極證明，或其指出證明之方法，無從說服法
    院以形成被告有罪之心證，基於無罪推定之原則，自應為被
    告無罪判決之諭知（最高法院92年台上字第128 號判例意旨
    參照）。
三、公訴人認被告戊○○、庚○○、己○○涉犯上開罪嫌，係以
    被告三人之供述，證人乙○○、甲○○、丙○○、洪全禧之
    陳述、照片、主管機關函文、檢驗報告及扣案物品等為其論
    據。訊據被告戊○○、庚○○、己○○均堅詞否認有公訴人
    此部分所指毀損、竊佔或違反水利法之犯行，被告戊○○辯
    稱：環河路12K+300M處水門蛇閥遭破壞並埋設暗管，工程浩
    大，非伊能力所及，而伊經營寶尉公司期間，並未破壞任何
    水利設施，僅利用下水道內原有孔洞安裝馬達抽水等語；被
    告庚○○辯稱：伊僅負責恩辰公司財務，並未參與廠區作業
    ，嗣將出資額轉讓被告己○○，所設寶尉公司與伊無關等語
    ；被告己○○則以：伊係應被告戊○○之邀，擔任寶尉公司
    負責人，所規劃係廢污水全回收之廠房，應無排水之需，且
    伊僅負責調度砂石車輛，並未過問廠區作業情形等語，資為
    抗辯。
四、經查：
  (一)公訴人所指被告庚○○與被告戊○○共同破壞環河路道路側
    溝，排放恩辰公司廠區洗砂製程所生廢污水部分，被告庚○○雖係恩辰公司負責人，惟水利法第91條第1 項、第93條第
    1 項、第94條之1 第1 項及刑法第354 條各罪規範主體，均
    為其行為人。被告戊○○就此部分所涉違反水利法之犯罪事
    實，於警詢及檢察官訊問時，均僅供承其個人破壞道路側溝
    及排放廢污水之行為，未見被告庚○○有何犯意聯絡及行為
    分擔。本案復查無其他積極證據足資證明被告庚○○確有與
    被告戊○○共同破壞環河路道路側溝，利用暗管排注廢污水
    之犯行，自不得以其為恩辰公司負責人，遽以水利法第91條
    第1 項毀損水利設施、第93條第1 項擅行排水、第94條之1
    第1 項未經許可排注廢污水致生公共危險及刑法第354 條毀
    損等罪名相繩。
  (二)次就公訴人所指被告戊○○、庚○○破壞水門蛇閥及埋設暗
    管竊佔河川地部分，臺灣板橋地方法院檢察署檢察官前於96
    年5 月31日會同相關單位至臺北縣樹林市○○路12K+300M處
    堤防、水門勘驗結果，該處水門蛇閥底部遭穿孔，接有暗管
    ，並於水門附近查獲暗管穿越低水護岸土地，出口排入大漢
    溪，有前開勘驗筆錄及採證照片附卷足憑，並經本院囑託臺
    北縣樹林市地政事務所測量前開暗管位置、面積，製有複丈
    成果表在卷可按，固堪認定。惟證人丁○○（前經濟部水利
    署第十河川局職員）於本院審理時具結證稱：「（環河路12
    K+300M處堤防、水門）施作中，要作1 個臨時排水設施，當
    時有埋管，讓水可以排出去。」、「（提示前述勘驗程序所
    見水泥涵管照片問：此構造物是否在堤防施作時做的？）我
    記得當時有埋管作臨時排水，完工有無移除我不清楚……」
    、「工程施作一定要有1 個管線，排內部的排水，但是是否
    此管線，我無法判斷。」等語（見本院98年8 月11日審判筆
    錄），前開穿越河川地之暗管，是否該處堤防施作時預留之
    排水管道，非無合理懷疑。本案既無其他證據證明被告戊○○、庚○○確有破壞水門蛇閥、埋設暗管竊佔土地之行為，
    猶難以恩辰公司洗砂製程所生廢污水排放至環河路道路側溝
    後，將匯流至環河路12K+300M處水門，再經下方暗管排入大
    漢溪，推論被告戊○○、庚○○破壞該處水門蛇閥、埋設暗
    管之犯罪事實。
  (三)又公訴人認被告庚○○、己○○與被告戊○○共同在寶尉公
    司廠區後方排放廢污水至環河路道路側溝部分，臺北縣樹林
    市○○街455 之1 號寶尉公司廠區坐落土地，係由被告庚○○向壬○○承租之事實，業經證人壬○○於本院審理時結證
    ：「……我是與庚○○簽定合約，大約是95年或96年，直到
    上個月庚○○才還給我。」、「（問：租約開始到還地間，
    承租人有無變更過？）沒有，都是庚○○。」等語無訛（見
    本院98年7 月28日審判筆錄）。惟被告戊○○於警詢時供稱
    ：「（寶尉公司負責人）登記是己○○……實際負責人是我
    本人。」、「寶尉實業有限公司是合資，共計只有我跟己○○兩個股東，沒有其他股東。」等語（見臺灣板橋地方法院
    檢察署97年度偵字第12015 號偵查卷宗一第10頁），足見被
    告庚○○除以個人名義向壬○○租用土地，供寶尉公司設廠
    外，並未參與該公司之經營。而被告己○○雖係寶尉公司負
    責人，然水利法第93條第1 項、第94條之1 第1 項所定各罪
    ，其規範主體均以行為人為限，已如前述。被告戊○○就所
    涉此部分違反水利法之犯罪事實，於警詢及檢察官訊問時供
    承：「（寶尉公司廠區設備）是由我自己一個人設計規劃。
    」、「（問：排水、抽水誰負責？）是我負責」等語（見臺
    灣板橋地方法院檢察署97年度偵字第12015 號偵查卷宗一第
    10頁反面、第146 頁），依被告戊○○所述情節，其於經營
    寶尉公司期間，排注廢污水至環河路道路側溝，乃個人行為
    。本案並無其他積極證據足資證明被告庚○○、己○○就被
    告戊○○將寶尉公司洗砂製程所生廢污水排注道路側溝之行
    為，有何犯意聯絡及行為分擔，自非得以水利法第93條第1
    項擅行排水、第94條之1 第1 項未經許可排注廢污水致生公
    共危險等罪名論處。
  (四)至公訴人認被告戊○○、庚○○、己○○破壞八德街道路側
    溝，排放寶尉公司溢流水，及破壞八德街道路側溝安裝抽水
    馬達部分，被告戊○○於警詢及檢察官訊問時供稱：「（問
    ：……樹林市○○街455 之1 號前即廠區門口，臺北縣政府
    所設立之雨水箱涵內有兩條藍色軟管即水管，及兩台抽水馬
    達，經雨水箱涵穿越地下排水道即側溝，再經由地下排水道
    進入寶尉實業公司之廠區內……係作何用途？）因為我廠房
    要會勘需要噴水等設備，所以我先暫時抽取地下水來使用。
    」、「原先就有那個洞，後來我是自己用鋼材補強，抽取雨
    水箱涵的水用。」、「96年初我開始設廠，當時是恩辰時，
    當時下水道就已經有破壞了，我只是加以整理，安裝鐵水箱
    ……我在1 個月前安裝馬達準備試機器要用的。」等語（見
    臺灣板橋地方法院檢察署97年度偵字第10125 號偵查卷宗一
    第10頁反面、第144 頁）。經臺灣板橋地方法院檢察署檢察
    事務官於97年4 月8 日會同臺北縣政府環境保護局、水利局
    前往上址寶尉公司勘驗，其廠區大門左側約10公尺處下水道
    有50cm×60cm之缺口，內有抽水馬達以藍色軟管連接廠區洗
    車台、回收池，有前開勘驗筆錄及照片可參，被告戊○○在
    寶尉公司廠區○○○街下水道內安裝抽水馬達、管線之行為
    ，足堪認定，惟此部分與被告庚○○、己○○何涉，未據證
    明。再者，依卷附現場採證照片所示，被告戊○○在八德街
    下水道設置抽水馬達，其管線所經道路側溝，及八德街臨寶
    尉公司處道路側溝孔洞，切口平整，究係該處下水道、道路
    側溝施作時預留或係人為蓄意破壞所致，尚難驟斷。證人辛○○於本院審理時亦具結證稱：「（問：八德街路邊側溝有
    無被破壞的痕跡？）有看到一個洞，但是否是被破壞我無法
    確認。」、「（寶尉公司）97年有被取締過，水利設施應該
    沒有被破壞，是水溝蓋用角鐵墊高近10公分，水就直接衝下
    去，所以應該沒有破壞水利設施，96年6 月28日發現側溝遭
    破壞的點是一樣的，他們只是把水溝墊高。」等語（見本院
    98年7 月28日審判筆錄）。本案既無其他證據足資證明八德
    街臨寶尉公司處之道路側溝、下水道等水利設施，係遭被告
    戊○○、庚○○、己○○破壞，實無從為不利被告等之認定
    。又此部分檢察官就被告己○○部分，雖於證據並所犯法條
    欄，載明被告己○○係犯刑法第354條之毀損罪刑，然檢察
    官於犯罪事實欄中，已載明被告己○○有與戊○○共同毀損
    水利設施，是當認檢察官仍認此部分被告己○○有與戊○○
    ，共同違反水利法第91條第1項之罪，僅漏於論罪條文中載明
    該條規定而已，是該部分本院自仍應審酌，附此敘明。
五、綜上，本案依公訴人所提事證，尚不足使所指恩辰公司部分
    ，被告庚○○毀損環河路道路側溝、排放廢污水，所涉水利
    法第91條第1 項毀損水利設備、第93條第1 項擅行排水、第
    94 條 之1 第1 項未經許可排注廢污水致生公共危險及刑法
    第354 條毀損等罪嫌，被告戊○○、庚○○毀損環河路水門
    蛇閥之水利設施、埋設暗管，所涉水利法第91條第1 項毀損
    水利設施、刑法第354 條毀損、第320 條第2 項竊佔等罪嫌
    ，及寶尉公司部分，被告庚○○、己○○將廢污水排注環河
    路道路側溝，所涉水利法第93條第1 項擅行排水、第94條之
    1 第1 項未經許可排注廢污水致生公共危險等罪嫌，被告戊○○、庚○○、己○○毀損八德街道路側溝，所涉水利法第
    91條第1 項毀損水利設施、刑法第354 條毀損等罪嫌，達於
    無所懷疑，而得確信為真實程度，核屬不能證明被告等犯罪
    ，揆諸前開法條規定及判例要旨，應就此部分為被告戊○○
    、庚○○、己○○無罪判決之諭知，以昭審慎。
肆、至恩辰公司、寶尉公司無排放許可證，所排放廢水含有害健
    康物質超過放流水標準，其負責人應依水污染防治法第36條
    第1 項規定論處，然檢察官起訴書就此部分已載明不另為不
    起訴處分，且其行為主體為排放廢水之事業，負責人僅為代
    罰性質，與本案經起訴論罪部分，當無實質上或裁判上一罪
    關係，自非起訴之效力所及，本院無從審究，應由檢察官另
    為適法之處理，附此敘明。
據上論斷，應依刑事訴訟法第299 條第1 項前段、第301 條第1
項，水利法第91條第1 項、第94條之1 第1 項，刑法第11條前段
、第42條第3 項、第51條第5 款、第7 款，中華民國九十六年罪
犯減刑條例第2 條第1 項第3 款、第7 條、第11條，刑法施行法
第1 條之1 ，判決如主文。
本案經檢察官馬中人到庭執行職務。
中    華    民    國    98    年    9     月    2     日
                  刑事第二十庭  審判長法  官  吳冠霆
                                      法  官  吳佳穎
                                      法  官  廖怡貞
以上正本證明與原本無異。
得上訴。
                                      書記官  林惠齡
中    華    民    國    98    年    9     月    10    日
附錄本判決論罪科刑法條全文
水利法第91條
（毀損或竊盜水利設備罪）
毀損或竊盜第46條、第51條之建造物或器材或其他水利設備者，
除限令修復或賠償外，處5 年以下有期徒刑、拘役或科或併科
3000元以下罰金。
因前項毀損或竊盜、以致釀成災害者，處7 年以上有期徒刑；其
情節重大且危害多數人之生命財產者，處死刑、無期徒刑或10年
以上有期徒刑。
第一項之未遂犯罰之。
水利法第94條之1
有第92條之2 至第92條之5 、第93條之2 或第93條之3 規定情形
之一，致生公共危險者，處5 年以下有期徒刑，得併科新臺幣50
萬元以上500 萬元以下罰金。
因而致人於死者，處無期徒刑或7 年以上有期徒刑。致重傷者，
處3 年以上、10年以下有期徒刑。


司法院資訊處製作；財團法人民間司法改革基金會備份。
